臺灣彰化地方法院刑事裁定　　　　　　　　　　　　　　九十一年度自字第八二號
　　自　訴　人　乙○○
　　被　　　告　甲○○
右列被告因背信等案件，經自訴人提起自訴，本院裁定如左：
    主      文
自訴駁回。
    理      由
一、按法院或受命法官於自訴案件第一次審判期日前訊問及調查結果，如認為案件有
    刑事訴訟法第二百五十二條至第二百五十四條之情形者，得以裁定駁回其自訴，
    同法第三百二十六條第三項定有明文。又按刑法第三百三十九條詐欺罪之成立，
    係以「意圖為自己或第三人不法之所有，施用詐術，使人陷於錯誤而交付財物或
    因而得財產上不法之利益或使第三人得之」為其構成要件，而刑法第三百三十五
    條第一項侵占罪係以「意圖為自已或第三人不法之所有，而侵占自已持有他人之
    物」為其構成要件，至刑法第三百四十二條之背信罪，則係以「為他人處理事務
    ，意圖為自已或第三人不法之利益，或損害本人之利益，而為違背其任務之行為
    ，致生損害於本人之財產或其他利益」為其構成要件。
二、本件自訴狀記載意旨略以：自訴人與被告為兄妹關係，因自訴人娶越南籍新娘為
    妻，被告乃以此為藉口，於民國八十九年四月初向自訴人佯稱：外籍新娘日後可
    能會騙光自訴人之財產，為了防止此情形發生，應該先將自訴人之土地設定抵押
    權予被告，以避免自訴人被其妻利用等語，自訴人誤信被告之言，乃將其所有坐
    落於彰化縣社頭鄉○○段○二○八地號之土地一筆，設定一千萬元之最高限額抵
    押權予被告。被告取得抵押權之後，並未給付任何金錢予自訴人，自訴人認為被
    告有圖謀其財產之嫌，乃陸續寄發存證信函催促被告塗銷抵押權，惟被告仍置之
    不理，因認被告涉有詐欺、背信、侵占等罪嫌云云。然而自訴狀上並未說明被告
    如何施用詐術，是否侵占自訴人之物，及被告有何違背其任務之行為，尚無以認
    定被告有詐欺、侵占或背信之犯罪事實。嗣自訴人到庭補充陳述：「被告說我太
    太為越南人，她怕我的財產會被我太太騙走，故要我把抵押權設定給她，被告本
    來說要給我錢，但我沒向她拿錢，何況被告也沒有錢可以給我，但被告都欺負我
    太太，我要塗銷抵押權才不會受被告控制」等語，被告答辯略以：「我們兄妹三
    人自年輕時起至八十九年一直共同賣菜營生，平常都由長兄即自訴人管錢，後來
    自訴人娶越南籍妻子時，才商議財產分配之事，我未能分得應有之財產，所以自
    訴人才說要將土地設定抵押權給我」等語，自訴人復指稱被告曾盜領部分財產，
    並爭執二人間之財務糾紛並非如被告所言云云。然綜觀自訴狀所記載之內容及自
    訴人到庭陳述之情形，自訴人於設定土地抵押權給被告時，動機係為防杜外籍新
    娘詐騙財產，並未與被告約定應由被告給付任何款項，而目前二人間之財務糾紛
    與當初設定抵押權有何關聯，則未見自訴人有何說明，且自訴人除提供土地登記
    謄本及存證信函外，亦未提出任何其他證據足以證明被告犯行，本院詢問自訴人
    有何證據足以證明被告有前述詐欺罪、背信罪及侵占罪所規定之構成要件事實，
    自訴人答稱：「沒有，這是我們自家的事情，我那能提出什麼證據」等語，應認
    被告犯罪嫌疑尚有未足，揆諸首揭法律規定，本件自訴應予裁定駁回。
三、據上論斷，應依刑事訴訟法第三百二十六條第三項、第二百五十二條第十款，裁
    定如主文。
中      華      民      國    九十一    年     十二     月     十五     日
                              臺灣彰化地方法院刑事第三庭
                                     審判長法官  余  仕  明
                                     法      官  施  坤  樹
                                     法      官  黃  玉  齡
右正本證明與原本無異。
如不服本裁定，應於裁定送達後五日內向本院提出抗告狀( 須附繕本 )。
                                     法院書記官  林  憲  男
中      華      民      國    九十一    年     十二     月     十八     日
